臺灣花蓮地方法院民事裁定　　　　　　 100年度監宣字第63號
聲　請　人　王秀梅
相　對　人　王阿幼
利害關係人　王清輝
上列聲請人聲請監護宣告事件，本院裁定如下：
    主    文
宣告王阿幼（女、民國○○年○○月○○日生、身分證統一編號：Ｚ000
000000號）為受監護宣告之人。
選定王秀梅（女、民國○○年○○月○○日生、身分證統一編號：Ｚ000
000000號）為受監護宣告之人之監護人。
指定王清輝（男、民國○○年○○月○○日生、身分證統一編號：Ｚ000
000000號）為會同開具財產清冊之人。
程序費用新臺幣壹仟元由受監護宣告之人王阿幼負擔。
    理    由
一、按對於因精神障礙或其他心智缺陷，致不能為意思表示或受
    意思表示，或不能辨識其意思表示之效果者，法院得因本人
    、配偶、四親等內之親屬、最近一年有同居事實之其他親屬
    、檢察官、主管機關或社會福利機構之聲請，為監護之宣告
    ，民法第14條第1項定有明文。
二、聲請意旨略以：聲請人王秀梅為相對人王阿幼之女，相對人
    因民國90年間中風後長期臥病在床，目前於家中安養，意識
    昏迷，無法自理生活，其日常生活需人協助，已不能為意思
    表示，爰聲請宣告王阿幼為受監護宣告之人，併選定聲請人
    王秀梅為受監護宣告之人王阿幼之監護人、利害關係人即相
    對人王阿幼之子王清輝為會同開具財產清冊之人等語，並提
    出戶籍謄本、身心障礙手冊等件為證。
三、查聲請人係相對人之女，有戶籍謄本1份在卷可考，為相對
    人四親等內之親屬，核與法相符。次查：本院在鑑定人即財
    團法人佛教慈濟綜合醫院（下稱慈濟醫院）精神科醫師蔡欣
    記前訊問相對人，審驗相對人之心神狀況，其經點呼均無反
    應等情，有勘驗筆錄在卷可稽。再者慈濟醫院函覆之鑑定報
    告書略以：「一、個人病史及相關病史：王員（即相對人）
    沒有接受教育，無工作經驗，家屬表示民國80年罹患大腸癌
    ，90年第一次中風，認知功能漸漸退化，生活無法自理，長
    期臥床。二、生活狀況及現在身心狀態：鑑定當日王員坐在
    輪椅，家屬推入診間，王員對於叫喚姓名無反應，無言語表
    達能力，人事時地物混淆，左側偏癱，目前有鼻胃管和尿管
    使用。日常生活需他人協助，無經濟活動及社會性能力。三
    、鑑定結果：王員因器質性腦傷導致植物人狀態，認知功能
    嚴重缺失，有精神障礙，完全不能為意思表示或受意思表示
    或辨識其意思表示效果之能力，無預後及回復之可能性。」
    等語，有本院100年10月14日訊問筆錄及慈濟醫院100年11
    月1日慈醫文字第1000002574號函暨所附精神鑑定報告書各1
    件在卷可稽，堪認相對人因器質性腦傷導致植物人狀態，認
    知功能嚴重缺失，無復原之可能，致不能為意思表示或受意
    思表示。綜上，本件聲請為有理由，應予准許，爰宣告王阿
    幼為受監護宣告之人。
四、又受監護宣告之人應置監護人。法院為監護之宣告時，應依
    職權就配偶、四親等內之親屬、最近一年有同居事實之其他
    親屬、主管機關、社會福利機構或其他適當之人選定一人或
    數人為監護人，並同時指定會同開具財產清冊之人。法院為
    前項選定及指定前，得命主管機關或社會福利機構進行訪視
    ，提出調查報告及建議。監護之聲請人或利害關係人亦得提
    出相關資料或證據，供法院斟酌。法院選定監護人時，應依
    受監護宣告之人之最佳利益，優先考量受監護宣告之人之意
    見，審酌一切情狀，並注意下列事項：(一)受監護宣告之人
    之身心狀態與生活及財產狀況。(二)受監護宣告之人與其配
    偶、子女或其他共同生活之人間之情感狀況。(三)監護人之
    職業、經歷、意見及其與受監護宣告之人之利害關係。(四)
    法人為監護人時，其事業之種類與內容，法人及其代表人與
    受監護宣告之人之利害關係，民法第1110條、第1111條、第
    1111條之1分別定有明文。經查，相對人王阿幼既經受監護
    宣告，已如前述，則本院應依職權選任監護人。本院依職權
    囑託社團法人花蓮縣兒童暨家庭關懷協會訪視結果，認聲請
    人王秀梅為相對人王阿幼之女，相對人過去身體狀況尚可，
    但自相對人配偶因病過世後，相對人之身體狀態迅速惡化，
    需仰賴外傭長期照顧。因相對人已高齡將屆82歲，各項器官
    開始退化，經診斷為中風，領有重度肢體身心障礙手冊，相
    對人現已無法辨識家庭成員，定向感差。相對人安養之房間
    位於一樓，生活上各項情勢皆由外傭照顧，就外觀上看，相
    對人受到妥善之照顧，房間乾淨整潔無異味。相對人現於聲
    請人之三哥家中安養，聲起人因工作無法時常前來探視相對
    人，但一週至少前來二至三次。相對人之子女共七名，聲請
    人之大哥及大弟已過世，大哥之長子適時給予聲請人協助，
    聲請人自相對人患病起承擔各項事宜，包括聘請外傭、支出
    相對人醫療及生活費用，面對龐大之費用感到壓力，此次聲
    請監護宣告，係為處理相對人名下之財產，作為日後照顧相
    對人之用途。聲請人申請專業外籍看護照料相對人，迄今已
    有十年，近期因顧及相對人身心狀態不穩，而聘請專車接送
    送醫，可見聲請人照顧之用心，以相對人身心為考量。聲請
    人之手足在工作之餘亦能適時關懷相對人，家族凝聚力強，
    以相對人實際生活面向評估，聲請人適任監護人無明顯不當
    ，經家族會議，由相對人之子王清輝任會同開具財產清冊之
    人等語，有該協會100年10月18日花兒家受字第1000049 號
    函暨暨所附訪視評估報告1件在卷可參。本院參酌上揭資料
    ，認聲請人為相對人之女，係相對人罹病迄今主要照顧者，
    且與手足間素有往來，彼此互動佳，能共同分擔相對人安養
    之費用，堪認聲請人之親屬支援系統完善，並經最近親屬選
    任聲請人為監護人及聲請人有擔任監護人之意願，有同意書
    1紙在卷，本院認聲請人負責養護及照顧相對人並管理其財
    產，應能符合相對人之最佳利益，爰選定聲請人王秀梅為相
    對人之監護人。而利害關係人王清輝為相對人之子，亦屬至
    親，爰併指定利害關係人王清輝為會同開具財產清冊之人。
    又依民法第1113條準用同法第1099條之規定，於監護開始時
    ，監護人對於受監護宣告人王阿幼之財產，應會同王清輝，
    於2個月內開具財產清冊，並陳報法院，併此敘明。
五、依民事訴訟法第608條第1項裁定如主文。
中    華    民    國   100    年    11    月     8    日
                  家事法庭      法  官  陳淑媛
以上正本係照原本作成。
如對本裁定抗告，須於裁定送達後10日之不變期間內，向本院提
出抗告狀，並繳納抗告費新臺幣1,000元。
中    華    民    國   100    年    11    月     9    日
                                書記官  唐千惠